【裁判字號】    98,重訴,64
【裁判日期】    990716
【裁判案由】    殺人等
【裁判全文】
臺灣高雄地方法院刑事判決              98年度重訴字第64號
公  訴  人  臺灣高雄地方法院檢察署檢察官
被      告  己○○
選任辯護人  樓嘉君律師
被      告  壬○○
選任辯護人  郭季榮律師
被      告  丁○○
選任辯護人  蔡晉祐律師
被      告  辛○○
選任辯護人  禎和律師
被      告  庚○○
選任辯護人  蔡建賢律師
上列被告因殺人等案件，經檢察官提起公訴（98年度偵字第2007
8號），本院判決如下︰
    主  文
壬○○未經許可持有刀械，處有期徒刑參月，扣案之如附表編號
3 號所示之武士刀壹把，沒收。又共同犯剝奪他人行動自由罪，
處有期徒刑貳年陸月；又共同犯傷害罪，處有期徒刑壹年陸月，
扣案之如附表編號2 、3 所示之武士刀各壹把，沒收；又共同殺
人，處無期徒刑，褫奪公權終身。應執行無期徒刑，褫奪公權終
身，扣案之如附表編號2 、3 號所示之武士刀各壹把，沒收。
丁○○共同犯剝奪他人行動自由罪，累犯，處有期徒刑壹年；又
共同犯傷害罪，累犯，處有期徒刑拾月，扣案之如附表編號2 、
3 所示之武士刀各壹把，沒收；又共同殺人，累犯，處有期徒刑
拾參年，褫奪公權伍年。應執行有期徒刑拾肆年肆月，褫奪公權
伍年，扣案之如附表編號2 、3 號所示之武士刀各壹把，沒收。
辛○○共同犯剝奪他人行動自由罪，處有期徒刑拾月；又共同犯
傷害罪，處有期徒刑捌月，扣案之如附表編號2 、3 所示之武士
刀各壹把，沒收；又共同殺人，處有期徒刑拾肆年，褫奪公權伍
年。應執行有期徒刑拾伍年，褫奪公權伍年，扣案之如附表編號
2、3號所示之武士刀各壹把，沒收。
庚○○未經許可於公共場所攜帶刀械，處有期徒刑柒月，扣案之
如附表編號3 號所示之武士刀壹把，沒收；又共同犯剝奪他人行
動自由罪，處有期徒刑拾月；又共同犯傷害罪，處有期徒刑捌月
，扣案之如附表編號2 、3 所示之武士刀各壹把，沒收；又共同
殺人，處有期徒刑拾貳年，褫奪公權伍年。應執行有期徒刑拾參
年陸月，褫奪公權伍年，扣案之如附表編號2 、3 號所示之武士
刀各壹把，沒收。
己○○無罪。
    事  實
一、庚○○明知具有殺傷力之武士刀屬槍砲彈藥刀械管制條例管
    制之刀械，非經主管機關許可，不得無故持有，仍基於未經
    許可，於公共場所攜帶管制刀械之犯意，於民國93年5 月間
    某時，在高雄市左營區蓮池潭某處，以約新台幣（下同）
    800 至1000元之代價，向姓名年籍不詳之人，購得如附表編
    號1至3所示之武士刀，其中附表編號3 所示之武士刀係屬具
    有殺傷力之管制刀械武士刀（刀刃長54.5公分，刀柄長21.5
    公分，刀刃單面開鋒），並攜帶該把武士刀行經多條屬公共
    場所之道路，至其位於高雄縣大寮鄉○○街22號住處藏放。
    嗣於98年6 月中旬某日，又攜帶上開3 把武士刀行經多條屬
    公共場所之道路，至壬○○向己○○借住之高雄縣鳳山市○○路○ 段50巷1 號，贈與壬○○。詎壬○○亦明知未經許可
    ，不得持有具有殺傷力之刀械，竟基於持有具有殺傷力刀械
    之犯意，在上開時、地，收受庚○○贈與具有殺傷力之附表
    編號3 所示之管制刀械武士刀1 把及附表編號1 、2 所示之
    非管制刀械武士刀共2 把，並將之藏置於址3 樓壬○○房間
    ，而未經許可持有之。
二、丁○○前於93年間因公共危險案件，經本院以93年度訴字第
    2091號判決判處有期徒刑4 月確定，並於94年3 月14日易科
    罰金執行完畢，復仍不知悔改。緣己○○（另為無罪之判決
    ，理由詳後述）從事代書工作，經營放款之業務，另在高雄
    市○○區○○路與文武街口經營「卡米兒卡拉OK店」，並委
    由壬○○找小姐至該店上班，倘小姐之月結檯數超過一定標
    準，即分給壬○○百分之四十之紅利，另提供己○○位於高
    雄縣鳳山市○○路○ 段50巷1 號住宅3 樓房間予壬○○及其
    友人丁○○居住，辛○○、庚○○與壬○○、丁○○則為朋
    友關係，二人並經常前往壬○○與丁○○住處找渠2 人聊天
    。緣壬○○因98年6 月29日毆打王文欽之友人戊○○事，遭
    高雄市政府警察局新興分局自強路派出所通知前往說明，而
    懷疑係王文欽將壬○○之年籍資料提供予警方，因而對王文
    欽心生怨恨。嗣98年7 月3 日18時許，王文欽至己○○上開
    住處找己○○欲取回其前因借款而遭質押之國民身分證、健
    保卡、本票及支票時，發現壬○○自樓上下來，即急忙離去
    ，壬○○見狀，欲質問王文欽是否向警方提供年籍資料事，
    遂夥同適於當時至該處找尋壬○○商討要事之庚○○先後走
    出大門，二人基於剝奪他人行動自由之犯意聯絡，將已經上
    車準備離去之王文欽攔下，先由壬○○怒罵文王欽「背骨囝
    仔，胡亂說話」（台語），再毆打王文欽之臉部及頭部數下
    ，庚○○見狀亦毆打其臉頰1 拳（均無證據證明受有傷害）
    ，嗣壬○○又喝令王文欽上樓去，此時辛○○適亦至該處欲
    找丁○○聊天，壬○○即指示辛○○將王文欽帶至3 樓，本
    在1 樓之丁○○聞言亦前來觀看，王文欽自知已無法脫身，
    只得進入屋內並上3 樓，丁○○、辛○○遂與壬○○、庚○○共同基於剝奪他人行動自由之犯意聯絡，4 人先後尾隨王
    文欽後面上樓，強押王文欽至3 樓房間內，剝奪其行動自由
    ，與庚○○一同至該處之不知情女友癸○○（已另為不起訴
    處分）亦隨之上樓並進入房間，4 人即以此方式共同剝奪王
    文欽之行動自由。
三、在3 樓房間內，壬○○為教訓王文欽向警方提供資料，遂基
    於傷害之犯意，命王文欽下跪，再徒手毆打王文欽身體多次
    ，而丁○○、辛○○及庚○○在場見狀，亦基於共同傷害之
    犯意聯絡，先後徒手毆打王文欽身體多次後，壬○○即開始
    逼問王文欽: 「是不是你去咬的」、「我的電話是不是你去
    報的」、「我的名字是不是你去點的」（均台語），因王文
    欽一再重覆答稱: 「那不是我講的」（台語），壬○○因而
    發怒，囑咐丁○○至隔壁房間拿取壬○○所有如附表編號2
    所示之非管制刀械武士刀1 把，並持該把武士刀刀背砍向王
    文欽之左手臂1 下，惟該把武士刀當場斷掉。丁○○、辛○○及庚○○在場見狀，亦心生怒氣，而與壬○○共同基於傷
    害及未經許可，持有具有殺傷力之刀械之犯意聯絡，仍由壬○○命辛○○至隔壁房間再拿取壬○○所有擺放該處之如附
    表編號3 所示之管制刀械武士刀1 把（刀刃長54 .5 公分，
    刀柄長21.5公分，刀刃單面開鋒），再由壬○○以刀背砍向
    王文欽的左手臂及頭部達數十刀，丁○○、辛○○、庚○○
    3 人則同時或先後以腳、手、刀鞘等，踢打王文欽之背部及
    腳部，壬○○、丁○○、辛○○、庚○○因此承上開持有刀
    械之犯意，共同持有附表編號3 所示管制刀械之犯意，推由
    壬○○持該刀械砍傷王文欽，致王文欽受有左手臂撕裂傷、
    身體部位撕裂傷、挫傷之傷害。
四、約30分鐘後，己○○因恐壬○○等人在己○○之住處鬧事，
    遂至3 樓房間門處叫壬○○出來，告訴壬○○：「你們有何
    恩怨到外面處理，不要在我的家」等語，隨後壬○○進入房
    間告知丁○○等人「陳桑（指己○○）說不要在公司裡面，
    要帶到外面」（台語）一語，壬○○見王文欽已經受傷，竟
    仍不肯承認，為達報復目的，竟另行萌生殺意，先指示辛○○拿毛巾包裹覆蓋王文欽手臂受傷部位，再向丁○○、辛○○及庚○○表示將文王欽帶至外面教訓，並囑咐庚○○負責
    駕車，庚○○聞言即與癸○○先行下樓開車等候，丁○○及
    辛○○則負責強押王文欽下樓，待至1 樓時，壬○○即自1
    樓辦公桌抽屜內取出武士刀1 支（含刀柄全長約45公分，無
    證據證明為具有殺傷力之管制刀械，未扣案）交由辛○○攜
    帶上車，另指示丁○○將放在客廳沙發旁之鐵棍1 支（長約
    110 公分、直徑約2 公分，未扣案）攜帶上車，壬○○、丁○○、辛○○及庚○○（下稱壬○○等4 人）遂喝令王文欽
    坐進庚○○所駕車牌號碼9432 -XK號車內後座中間位置，癸○○則坐副駕駛座，壬○○坐癸○○後面，丁○○坐駕駛座
    後面，辛○○則坐在丁○○腳上，途中辛○○將攜帶上車之
    武士刀拿至前座遞交給庚○○藏放，庚○○因駕駛座旁邊空
    隙無法放置武士刀，遂交由癸○○接手放入其攜帶之袋子內
    。壬○○等4 人先將癸○○載往其上班地點即「卡米兒卡拉
    OK店」上班後，壬○○即改坐副駕駛座，丁○○則換坐壬○○原來座位，辛○○再坐丁○○原來位置，而分坐王文欽左
    右邊，防止其逃跑，途中壬○○提議將王文欽帶到仁美公墓
    ，庚○○即依壬○○指示方向，將車輛駛往高雄縣鳥松鄉○○村○○路68號旁巷內之仁美公墓，途中壬○○仍一直責問
    王文欽為何要提供年籍資料給警方，並以手肘搥打其胸部，
    4人以此方式共同剝奪王文欽之行動自由。
五、同日21時41分許，抵達仁美公墓後，分由壬○○、丁○○攜
    帶武士刀、鐵棍下車，並命王文欽下車，當場壬○○喝令其
    下跪，並責罵其「背骨」、「隨便亂說話」（均台語）等語
    ，再以預備之鐵棍毆打王文欽頭部與身體多次後，將鐵棍交
    給丁○○，示意其毆打王文欽，此時丁○○確知壬○○決意
    殺死王文欽，明知倘持金屬製成、質地甚為堅硬之鐵棍，朝
    王文欽之頭部持續重擊，會導致其休克之死亡結果，為相挺
    壬○○，竟萌生與壬○○共同殺人之犯意聯絡，仍持上開鐵
    棍毆擊王文欽頭部數下，並交給庚○○，而庚○○與辛○○
    均預見壬○○、丁○○決意殺死王文欽，因平日均聽從壬○○指示行事，而均萌生與壬○○、丁○○共同殺人之犯意聯
    絡，由庚○○將鐵棍接下朝王文欽之背部及腰部毆打4 、5
    下後，交給辛○○，再由辛○○持之毆打王文欽之背部及腳
    數下。此時王文欽已癱坐地上，無力反抗，壬○○復承上開
    殺人之犯意，接續持上開攜帶之武士刀刺向王文欽左胸腹部
    及右手臂各1 刀，王文欽因此不支倒地，之後壬○○再將武
    士刀交給辛○○，並言: 「上」，命辛○○刺王文欽，辛○○遂接續持刀刺王文欽胸部1 刀，再交由壬○○接續持該武
    士刀刺向王文欽胸、腹部約8 、9 刀，再持鐵棍重擊王文欽
    之頭部，之後再將鐵棍交由丁○○接續持之毆打王文欽之頭
    部、後腦勺及左臉，致王文欽受有頭部鈍器傷、胸腹部銳器
    傷、腰背臀部鈍性傷、頭顱骨折、腦部蜘蛛網膜下腔出血等
    傷害，引起神經性休克，壬○○等4 人則袖手旁觀，見王文
    欽倒臥血泊中後，先以庚○○車上之衛生紙擦拭身上及兇器
    上之血跡後，即由庚○○駕車附載壬○○、丁○○及辛○○
    離去。途中先至高雄縣鳳山市○○路中正預校旁，由丁○○
    將行兇用之鐵棍丟至排水溝內，隨即一起返回己○○住處，
    並由丁○○向在1 樓之己○○表示「人已經躺平了」等語，
    壬○○等4 人即以此方式共同殺害王文欽。嗣於98年7 月4
    日16時30分許，負責看守仁美公墓之人員杜生財發現一名男
    子仰躺在公墓內，身體變黑，已無生命跡象，遂向警方報案
    ，經警調閱仁美公墓附近之監視錄影帶，發現於98年7 月3
    日21時41分20秒有車牌號碼9432-XK 號自小客車進入王文欽
    遭殺害之現場，疑與王文欽死亡案有關，乃於同年月5 日22
    時45分許，先前往車籍地址查訪，經由居住該處之人之告知
    ，獲知該車輛使用人之正確地址後，遂按址前往庚○○住處
    通知其前往製作筆錄，而壬○○經庚○○電話聯絡，得知其
    已遭警約談，遂指示辛○○將作案用之武士刀丟棄，辛○○
    隨即將行兇用之武士刀持至高雄縣澄清湖溼地公園附近丟棄
    。嗣警方依庚○○之供述，循線於98年7 月6 日3 時10分許
    ，在己○○上開住處，分別拘提壬○○、丁○○及辛○○等
    人到案說明，始悉上情，並扣得壬○○所有供犯傷害罪所用
    之如附表編號2 、3 號所示之武士刀各1 把及與本案犯罪無
    關之附表編號1 號所示之武士刀1 把、壬○○犯案時所穿著
    之上衣、短褲各一件、丁○○及辛○○犯案時所穿著之上衣
    、褲子各一件、拖鞋各一雙、庚○○作案時所穿著之上衣1
    件，及庚○○與癸○○持用之手機共3 支、壬○○持用之手
    機1 支等物。
六、案經甲○○○訴由高雄縣政府警察局仁武分局移送臺灣高雄
    地方法院檢察署檢察官偵查起訴。
    理  由
甲、程序部分:
壹、證人即共同被告壬○○98年7月6日偵查中陳述之證據能力:
    證人即共同被告壬○○於偵查中之陳述，係經檢察官諭知證
    人有具結之義務及偽證之處罰並命朗讀結文具結擔保其證言
    之真實性後，以證人身份，於檢察官面前完整、連續陳述其
    親身經歷，且查無證據顯示係遭受強暴、脅迫、詐欺、利誘
    等外力干擾情形，或在影響其心理狀況致妨礙其自由陳述等
    顯不可信之情況，而被告庚○○之辯護人復未提出上開證人
    在偵查中所述有何其他顯不可信之情況，引用上開證人於檢
    察官面前所為陳述作為證據應屬適當，依刑事訴訟法第159
    條之1 第2 項之規定，得作為證據。
貳、共同被告壬○○98年12月10日本院羈押訊問中、99年2 月1
    日本院準備程序中、及共同被告丁○○於警詢中以被告身分
    所為陳述之證據能力:
    按刑事審判上之共同被告，係為訴訟經濟等原因，由檢察官
    合併或追加起訴，或由法院合併審判所形成，其間各別被告
    及犯罪事實仍獨立存在。故共同被告對於其他共同被告之案
    件而言，為被告以外之第三人，本質上屬於證人，為確保被
    告對證人之詰問權，除詰問權已經捨棄者外，共同被告於審
    判中，應立於證人之地位，依法定程序具結陳述，並接受被
    告之詰問，其陳述始得作為認定被告犯罪事實之判斷依據。
    惟法院若已使共同被告立於證人之地位，接受其他被告之詰
    問，則因共同被告業經以證人之身分於審判中具結陳述，並
    給予解釋或否認之機會，而被告亦經給予對該共同被告就此
    事項詰問之機會，則共同被告於警詢、檢察官訊問時及審判
    中以犯罪嫌疑人或被告身分所為之陳述，如符合傳聞證據例
    外之情形，自有證據能力，而得採為證據，並非謂共同被告
    於審判中之陳述，僅已經具結部分，始得採為證據。查本件
    於審判期日，已適用人證之調查程序，使共同被告壬○○、
    丁○○立於證人之地位具結而為陳述，並經交互詰問，有審
    判筆錄可稽（本院卷二第45至66頁、卷三第120 背面至122
    頁）。則被告庚○○、辛○○對於上開被告以證人身分所為
    陳述之對質詰問權已受保障，壬○○於本院羈押訊問、準備
    程序及丁○○於警詢中以被告身分所為之陳述，依刑事訴訟
    法第159 條之1 第1 項之規定，自非不得採為認定被告庚○○、辛○○犯罪之證據。
參、其餘本件認定事實所引用之卷內所有卷證資料（包含人證與
    文書證據、物證等證據）之證據能力，檢察官及被告4 人、
    其等辯護人於本院審理時均不爭執，且並無證據證明係公務
    員違背法定程序所取得；又卷內之各項文書證據，亦無刑事
    訴訟法第159 條之4 第1 款、第2 款顯有不可信之情況與不
    得作為證據之情形，自均認有證據能力，而得作為本案之證
    據。
乙、實體部分:
壹、有罪部分:
一、關於犯罪事實欄一被告庚○○所犯未經許可於公共場所攜帶
    刀械、被告壬○○所犯未經許可，持有刀械部分:
  (一)訊據被告庚○○固坦承於上開時、地購買取得附表編號3 號
    所示之武士刀，先攜回其住處藏放，再於98年6 月中旬某日
    攜往壬○○住處贈與之乙節，但矢口否認有何於公共場所，
    未經許可攜帶刀械罪，辯稱: 我買來時是完封的，而且拿該
    刀械到壬○○住處時也未開鋒，我不知道後來有無開鋒云云
    。經查: 扣案之附表編號3 號所示之武士刀，係庚○○拿至
    壬○○住處送給壬○○等情，業據被告庚○○於本院自承在
    卷（本院卷三第122 頁背面），核與證人即共同被告丁○○
    於本院證述相符（本院卷三第122 頁），且該武士刀經送高
    雄縣政府警察局鑑定，依槍砲彈藥刀械管制條例圖例式、內
    政部警政署頒定管制刀械圖例及圖例說明及內政部公告，鑑
    驗結果編號3 之武士刀，刀刃長54.5分、刀柄長21.5公分、
    單面開鋒，符合管制刀械圖例及說明要件，認定屬槍砲彈藥
    刀械管制條例及公告管制之刀械，此有該局98年7 月31 日
    高縣仁警偵字第0980001866號、同年8 月19日高縣仁警偵字
    第0980002029號函及檢附之照片1 紙在卷可查（見偵20078
    號卷第321 、324 頁），復有上開武士刀1 把扣案可稽，又
    證人即共同被告壬○○供稱: 庚○○拿刀過來後，我沒有拿
    去開鋒等語（本院卷三第161 頁背面），顯見被告庚○○將
    附表編號3 號所示之武士刀贈予壬○○時即已開鋒，是被告
    庚○○空言否認，要屬無據。
  (二)訊據被告壬○○對其未經許可，收受庚○○贈與之附表編號
    3 所示具有殺傷力之武士刀之犯罪事實，則供承不諱（本院
    卷三第122 頁），核與證人即共同被告庚○○、丁○○於99
    年1 月14日本院審理時證述（本院卷二第38頁、63頁背面）
    相符，且附表編號3 所示之武士刀，係屬槍砲彈藥刀械管制
    條例及公告管制之刀械，亦有上開高雄縣政府警察局函文及
    檢附之照片1 張在卷可參，及附表編號3 所示之武士刀1 把
    扣案可佐，足徵被告壬○○之自白與事實相符，應足採信。
  (三)綜上所述，本件被告庚○○有事實欄一所載之未經許可於公
    共場所攜帶刀械之犯行，及被告壬○○有事實欄一所載之未
    經許可持有刀械之犯行，均事證明確，堪以認定。
二、關於被告壬○○等4 人共同剝奪他人行動自由部分:
    訊據被告壬○○等4 人對於上開時、地，強押死者至3 樓，
    不讓其離開而剝奪其行動自由，並由被告壬○○質問其向警
    方提供姓名一事，因死者表示此事與其無關，引起被告壬○○惱怒，而夥同被告丁○○、辛○○及庚○○持刀械、刀鞘
    、手及腳輪流毆打之，及被告壬○○等4 人之後又將死者帶
    下樓並以車輛強行載往仁美公墓，再命其下車並跪下，而剝
    奪其行動自由之犯行，均供承不諱，核與被告辛○○、庚○○及丁○○以證人身分在本院所為證述（本院卷二第9 至35
    、35至45、45至66頁），及證人癸○○在本院之結證相符（
    本院卷二第137 至15 0頁），足徵被告壬○○等4 人所為上
    開剝奪他人行動自由之自白，與事實相符，應足採信。是被
    告壬○○等4 人有剝奪他人行動自由之犯行，事證明確，亦
    堪認定。
三、關於事實欄三被告壬○○、丁○○、辛○○及庚○○共同非
    法持有武士刀、傷害部分:
    被告壬○○、丁○○、辛○○及庚○○對於上開時、地，基
    於未經許可，共同持有附表編號3 所示武士刀之犯意聯絡，
    推由被告壬○○持以毆打死者之共同未經許可，持有刀械，
    傷害死者，及被告丁○○、辛○○、庚○○同時以手、腳及
    刀鞘，踢打死者身體多處，致死者先受有左手臂撕裂傷、身
    體部位撕裂傷、挫傷之未經許可持有刀械及傷害犯行，均於
    本院坦承不諱（本院卷三第151 、154 、156 頁背面），所
    供互核一致，並經被告辛○○、庚○○及丁○○以證人身分
    於本院證述在卷（本院卷二第9 至35、35至45、45至66頁）
    ，而扣案之附表編號3 號所示之武士刀，經送高雄縣政府警
    察局鑑定，認屬槍砲彈藥刀械管制條例及公告管制之刀械，
    亦有該局98年7 月31日高縣仁警偵字第0980001866號及同年
    8 月19日高縣仁警偵字第0980002029號函及檢附之照片1紙
    在卷可查（見偵卷第321 、324 頁），復有上開武士刀1 把
    扣案可稽，是本件被告壬○○、丁○○及辛○○有犯罪事實
    欄三所載之共同未經許可，持有刀械罪及傷害之犯行，事證
    明確，亦堪認定。
四、關於被告壬○○等4人共同殺人部分:
(一)、訊據被告壬○○、丁○○對於殺人之犯罪事實均坦承不諱，
    被告辛○○則供承在仁美公墓有持鐵棍毆打死者腳部三、四
    下及背部，並持刀刺死者左腹部一刀，且知道依壬○○之打
    法會打死人之事實，另被告庚○○亦坦承在車上有人從後方
    將武士刀遞到前面交伊藏放，及於上開時、地，有持鐵棍毆
    擊死者背部三、四下之事實，但被告辛○○辯稱: 我害怕倘
    未順壬○○之意刺王文欽會被壬○○打，所以才持刀刺死者
    左腹部一刀，事實上我並無殺害死者之意，而且我刺王文欽
    一刀時，他還是坐著，是後來壬○○持刀亂刺後，死者才倒
    下去云云；被告辛○○之辯護人則辯護稱: 辛○○事先不知
    開車欲往何處及作何事，是車輛抵達方知案發現場為公墓，
    而且當時眼見壬○○持刀及鐵棍攻擊死者，辛○○亦不忍足
    睹，但因辛○○站在壬○○身旁，壬○○持刀刺傷王文欽後
    ，竟突然將武士刀交給辛○○，命辛○○刺王文欽，辛○○
    對此突發狀況不知所措，然因恐懼若不依命行事將遭不測，
    乃隨意應付刺王文欽1 下，而且辛○○僅持鐵棍傷害王文欽
    之腿部，並未攻擊頭部之危險部位，故辛○○主觀上並無殺
    人之犯意等語。被告庚○○則辯稱: 是壬○○指示我往仁武
    鄉仁美方向開車，並且一路報路給我，等到達時我才知道是
    要到公墓，而且在3 樓要下樓前，壬○○叫我先去開車，所
    以我沒有看到也不知道其他人有帶鐵棍及武士刀上車，是在
    車上我才知道有帶武士刀，鐵棍則是到公墓下車時才知道。
    在公墓時是丁○○打完將鐵棍交給我，因為我怕被人講閒話
    ，也怕不打我會被壬○○打，所以我才拿鐵棍打王文欽，但
    我也只有打王文欽腰部與背部三、四下，而且後來丁○○要
    將鐵棍再交給我打時，我就藉故手痛沒有再打，我沒有殺人
    之犯意，也沒有殺人之行為云云，被告庚○○之辯護人則為
    被告辯護稱: 庚○○與死者無利害衝突，且不認識王文欽，
    與其又無仇怨或利害關係，故庚○○無殺害王文欽之動機，
    庚○○之所以動手傷害死者，是因屈服於壬○○之淫威，對
    於死者之死亡，也無預見。又庚○○雖有持鐵棍毆打被害人
    ，但非致命位置，且未參與持刀殺害王文欽之行為，故庚○○並無殺害死者之行為，又無犯意之聯絡，至多僅因開車搭
    載壬○○及王文欽，以及持鐵棍毆打王文欽，而構成幫助殺
    人云云。經查:
  １、被告壬○○因懷疑死者向警方提供壬○○之真實姓名，致
      其遭警方通知製作筆錄，於案發當天夥同被告丁○○、辛○○及庚○○強押死者至己○○上開住處3 樓質問此事，
      因死者不肯承認，被告壬○○因此動怒，遂與被告丁○○
      、辛○○及庚○○聯手毆打死者，嗣再指示被告丁○○、
      辛○○及庚○○等人，駕車強押死者至仁美公墓，並先由
      被告壬○○持鐵棍毆擊死者頭部及身體多次，再交由被告
      丁○○持續毆擊死者之頭部數次，再由被告庚○○持以毆
      打死者之背部及腰部，最後交由被告辛○○毆打死者之背
      部及腳數下，之後又由被告壬○○持武士刀刺向死者之左
      胸腹部及右手臂各1 刀，死者因此不支倒地，之後交由被
      告辛○○持之刺死者之胸部1 刀，再由被告壬○○持該武
      士刀持續猛刺死者之胸部、腹部約8 、9 刀，再持鐵棍重
      擊死者之頭部，之後又將鐵棍交由被告丁○○持以毆打死
      者之頭部、後腦勺及左臉，致死者受有頭部鈍器傷、胸腹
      部銳器傷、腰背臀部鈍性傷、頭顱骨折、腦部蜘蛛網膜下
      腔出血等傷害，引起神經性休克，壬○○、丁○○、辛○○及庚○○等4 人見死者倒臥血泊中後，即駕車離去，途
      中並將鐵棍丟棄，同年月5 日被告庚○○遭警方約談，被
      告壬○○即指示被告辛○○丟棄行兇用之武士刀之事實，
      為被告壬○○等4 人所是認，核與證人即被告丁○○、辛○○及庚○○於本院證述相符（本院卷二第9 至35、35至
      45、45至66頁），被告壬○○、丁○○並均於本院坦承殺
      人犯行（本院卷三第151 、154 頁）。又同年月4 日經路
      人杜生財在仁美公墓發現男屍而報警處理，經警調閱仁美
      公墓附近之監視錄影帶，發現案發當日有車牌號碼9432-X
      K 號自小客車進入死者陳屍處，並於翌日前往被告庚○○
      住處將之帶回製作筆錄等情，亦據證人杜生財於偵查中、
      證人即前往被告庚○○住處將其帶回警局之警員黃全民及
      被告庚○○之母乙○○於本院證述在卷（相驗卷第4 至6
      頁；本院卷二第123 至125 頁、卷三第115 頁正反面），
      復有98年7 月3 日監視錄影器翻拍照片3 張（警一卷第16
      4 、165 頁）附卷可稽。再者，死者於上開時、地遭被告
      壬○○等4 人攻擊後，受有頭部鈍器傷、胸腹部銳器傷、
      腰背臀部鈍性傷、頭顱骨折、腦部蜘蛛網膜下腔出血等傷
      害，引起神經性休克而死亡之事實，有高雄縣政府警察局
      鑑識課現場勘查報告（警一卷第166 至167 頁）、死者遭
      殺害案現場勘查及初驗照片（警一卷第168 至175 頁）、
      車牌號碼9432 -XK自小客車勘查照片共28張（警一卷第17
      6 至181 頁）、臺灣高雄地方法院檢察署相驗屍體證明書
      （相卷第48頁）、相驗照片10張（相卷第24至28頁）、法
      務部法醫研究所98年8 月24日函送之法醫研究所（98）醫
      剖字第09 8110 1879號解剖報告書及（98）醫鑑字第0981
      101965號鑑定報告書各1 份（相卷第29至43頁）、台灣高
      雄地方法院檢察署檢驗報告書（相卷第56頁）等在卷可憑
      。又按死者之主要致死創傷為頭部鈍性傷，造成顏面骨左
      眶骨及右眶骨及鼻骨均呈粉碎性骨折，顱底前腦窩呈粉碎
      性骨折，腦部有蜘蛛網膜下腔出血；左前胸部刀刺傷為致
      死創傷，刺進心臟；左上腹部刀刺傷，刺進腹腔，腹部主
      動脈被切斷，亦為致死創傷，此有上開法醫研究所鑑定報
      告書在卷可參，顯見毆擊及揮刺之力道猛烈，而頭、胸、
      腹部為人體重要且脆弱部位，亦為重要臟器所在之部位，
      任何外力之重擊或刺殺，均足以導致身體或生命之重大危
      害，雖被告壬○○、丁○○持以毆擊之鐵棍及被告壬○○
      持以揮刺死者之武士刀均未扣案，然依一般常情，該鐵棍
      及武士刀均為金屬製成，質地應甚為堅硬，武士刀更為銳
      利之刀器，均足以致人於死亡，為一般具有通常知識之人
      所明知，被告壬○○、丁○○均為成年人，且具有一般通
      常知識，理當知悉甚明，猶仍持鐵棍往死者之頭部重擊，
      持武士刀往其胸、腹部等人體要害處猛刺，足見被告壬○○、丁○○下手之重，殺意至堅，已甚明確，是被告壬○○、丁○○所為殺人之自白，顯與事實相符，自堪採信，
      而被告辛○○、庚○○均在仁美公墓持鐵褪毆擊死者，及
      被告辛○○持武士刀刺死者左胸1 刀之事實，亦均堪認定
      。
  ２、被告壬○○固辯稱: 我並未指使其他共同被告殺王文欽，
      是丁○○、辛○○及庚○○看我打死者，他們就跟著我打
      ，所以我非主謀，在公墓時我將武士刀交給辛○○，是因
      我呼吸系統不好，打王文欽會累，才暫時將刀交給他，不
      是交給他叫他刺殺王文欽云云。查: 本件係壬○○自3樓
      下來1 樓時，正好看到王文欽要離開，遂上前將之攔下，
      並示意在場之丁○○、庚○○及辛○○強押王文欽至3樓
      ，且被告壬○○在3 樓時，先命王文欽跪下，再出拳捶打
      其臉頰，並質問王文欽是否提供壬○○之真實姓名予警方
      ，因王文欽否認，被告壬○○因此動怒遂命丁○○至隔壁
      房間拿附表編號2 所示之武士刀，並持刀背砍向王文欽，
      結果武士刀當場斷掉，遂再指示辛○○至上開房間拿附表
      編號3 所示之武士刀，同樣以刀背砍王文欽，之後再換丁○○、辛○○及庚○○輪流以手、腳及刀鞘等毆打王文欽
      ，致其受有左手臂撕裂傷、頭部、身體部位撕裂傷、挫傷
      之傷害，旋被告壬○○提議將王文欽帶至外面，並指示庚○○下樓開車，附載壬○○、丁○○、辛○○及王文欽離
      開己○○上開住處等情，業據證人癸○○於本院證述甚詳
      （本院卷二第137 至150 頁）；又出發前在1 樓時，壬○○有拿1 把武士刀交給辛○○指示其攜帶上車，及壬○○
      另指示丁○○攜帶鐵棍上車等情，亦據證人辛○○及丁○○於本院結證屬實（本院卷二第20頁正反面；48頁反面）
      ；再者，在駕車途中是壬○○提議將王文欽載往仁美公墓
      ，及抵達仁美公墓下車時，先由壬○○持鐵棍毆擊王文欽
      ，之後換丁○○、庚○○及辛○○輪流打，及之後又先由
      壬○○持武士刀刺王文欽後，再由壬○○將刀交給辛○○
      ，再由辛○○持刀刺王文欽，之後再換壬○○持刀刺王文
      欽數次等情，業據被告壬○○於本院供承不諱，核與證人
      癸○○於本院所證相符（本院卷二第148 頁正反面），而
      且丁○○、庚○○在公墓持鐵棍毆打王文欽，都是壬○○
      所指示等情，亦據證人丁○○、庚○○於本院證述甚詳（
      本院卷二第49頁）。則本件與王文欽有糾紛之人係被告壬○○，而從強押王文欽到3 樓毆打，到後來強行將其帶上
      車，並提議載往仁美公墓，及在仁美公墓最先持鐵棍及武
      士刀毆擊、猛刺王文欽及毆擊、猛刺次數最多之人，亦係
      被告壬○○，而且丁○○、辛○○及庚○○持鐵棍毆擊死
      者，又均係受被告壬○○之指示等情，堪以認定；佐以壬○○確有將武士刀交給辛○○並言: 「上」，業據證人辛○○於本院證述在卷（本院卷二第17頁反面），而被告壬○○就其為何將武士刀交給被告辛○○，先於99年2 月11
      日本院審理時供稱: 我拿刀子給辛○○是因為我要換鐵棍
      上手，所以把刀子先拿給他，並沒有叫他上云云（本院卷
      二第132 背面），嗣又改稱是因為我呼吸系統不好，打了
      會累，才將刀子交給辛○○，我沒有叫辛○○上云云（本
      院卷三第150 頁正反面），所供前後不一，衡情倘被告壬○○交付武士刀予辛○○，並無指示辛○○刺王文欽之意
      ，則為何就交付刀子之原因供述如此歧異，足認被告壬○○交付武士刀予辛○○時，確有命其刺王文欽之事實，堪
      予認定，被告壬○○空言否認，要難採信。綜上所述，足
      證被告壬○○確為策畫本件殺人案之主謀，其辯稱伊非主
      謀云云，自難憑信。
  ３、又被告辛○○辯稱: 壬○○將刀交給我並叫我「上」，而
      我害怕倘未順壬○○意思會被他打，所以才持刀刺死者左
      腹部一刀，事實上我並無殺害死者之意云云；被告辛○○
      之辯護人則辯護稱: 辛○○事先不知開車欲往何處及作何
      事，是車輛抵達方知是去公墓，而且當時眼見壬○○持刀
      及鐵棍攻擊死者，辛○○亦不忍足睹，但因辛○○站在壬○○身旁，壬○○持刀刺傷王文欽後，竟突然將武士刀交
      給辛○○，命辛○○刺王文欽，辛○○對此突發狀況不知
      所措，然因恐懼若不依命行事將遭不測，乃隨意應付刺王
      文欽1 下，而且辛○○僅持鐵棍傷害王文欽之腿部，並未
      攻擊頭部之危險部位，故辛○○主觀上並無殺人之犯意等
      語。按刑法犯罪意思之聯絡並不限於事前有所謀議，即僅
      於行為當時有共同犯意之聯絡者，亦屬之，且其表示之方
      法，亦不以明示通謀為必要，即相互間有默示之合致，亦
      無不可（最高法院73年台上字第2364判例意旨參照）；共
      同正犯間，非僅就其自己實施之行為負其責任，並在犯意
      聯絡之範圍內，對於他共同正犯所實施之行為，亦應共同
      負責；共同實施犯罪行為之人，在合同意思範圍以內，各
      自分擔犯罪行為之一部，相互利用他人之行為，以達其犯
      罪之目的者，即應對於全部所發生之結果，共同負責；即
      共同正犯，只須具有犯意聯絡及行為分擔，而不問犯罪動
      機起於何人，亦不問每一階段犯行，均應共同參加（最高
      法院32年上字第1905號、73年台上字第2364判例、90年度
      台上字第5353號、第3205號、93年度台上字第1033號判決
      意旨參照）。查: (1)被告辛○○所供: 我們在上車之前或
      在車上並沒有商量要去何處或要做何事，只有在癸○○下
      車去上班後，壬○○有向庚○○說開往仁美方向，但在仁
      美公墓時壬○○也沒有說要殺掉王文欽云云（本院卷二第
      17頁正反面、128 頁反面、129 頁），固與證人即共同被
      告庚○○於本院所證稱: 癸○○下車後，壬○○就坐到前
      面叫我繼續開車，他也沒有跟我說要去哪裡，就叫我先往
      大寮方向開，我走中華路一直開往前鎮的方向，後來壬○○跟我說不然到仁美好了，我就上高速公路往仁美，要到
      仁美時我就問他要開到哪裡，他就一直報路告訴我往哪裡
      開，到了之後我才知道是仁美公墓等語（本院卷二第38頁
      正反面）相符，惟共同被告壬○○98年12月10日本院羈押
      訊問時已供稱: 本來是丁○○說要帶到大寮雞母山那裡，
      但我說帶到仁美公墓那裡比較好（本院卷一第140 頁），
      證人即共同被告丁○○99年1 月14日在本院亦結證: 載一
      個女孩子去上班後，壬○○就叫庚○○開車到仁美公墓，
      並由壬○○報路等語（本院卷二第47頁反面、48頁），證
      人癸○○在本院審理亦證述: 在開車途中斌仔（指丁○○
      ）提議說要把王文欽押往玫瑰園旁的墳墓（本院卷二第
      148 頁），參以證人即共同被告庚○○是否事先即知要將
      王文欽載往仁美公墓，事涉被告證人庚○○本身罪責之有
      無或輕重，係屬利害關係之人，其所為之證詞之可信性較
      低，足認被告壬○○等4 人強押王文欽上車後，在將癸○○載抵上班地點之前，即開始商議要將文王欽帶到何處，
      當時被告丁○○並已提議帶王文欽到玫瑰園旁之墳墓，嗣
      癸○○下車後，被告壬○○即提議載到仁美公墓，是被告
      辛○○顯然在前往仁美公墓途中，即已知悉要載王文欽到
      仁美公墓，被告辛○○之辯護人辯稱: 辛○○事先不知要
      載王文欽到何處云云，顯係卸責之詞，證人庚○○所證，
      則為附和之詞，均不足採。(2)又被告壬○○等4 人將王文
      欽載往仁美公墓是要教訓王文欽乙情，業據證人即共同被
      告庚○○於本院所證: 我知道帶王文欽到仁美公墓是要打
      他等語（本院卷(二)第133 頁），及共同被告壬○○98 年
      12月10日本院羈押訊問時所供: 帶王文欽到仁美公墓只是
      要教訓他（本院卷(一)第140 頁）等語在卷，且依被告辛○○98年7 月6 日警詢時所承出發前壬○○將武士刀交給我
      帶上車一語（警一卷第34頁），被告辛○○既然依共同被
      告壬○○之指示攜帶武士刀上車，則顯然被告辛○○當時
      已知強押王文欽外出之用意是要教訓他，故被告辛○○之
      辯護人辯護稱被告辛○○不知帶王文欽外出作何事云云，
      顯非事實，無足採信。(3)又本件行兇所用之鐵棍係由共同
      被告丁○○攜帶上車，且上車後放在丁○○所坐座位底下
      等情，業據證人丁○○99年1 月14日本院審理時證述甚詳
      ，而被告辛○○一上車時是先坐在被告丁○○腳上，後來
      癸○○下車後，被告丁○○才從原來之左後方位置換到右
      後方位置，被告辛○○則坐丁○○原來所坐之左後方位置
      等情，亦據共同被告丁○○98年7 月6 日在警詢時供述無
      訛（警一卷第60頁），則被告辛○○在車上時，即知被告
      丁○○有攜帶鐵棍一事，亦可認定。(4)依上所述，被告辛○○與共同被告壬○○、丁○○、庚○○強押王文欽至仁
      美公墓，是要以鐵棍及武士刀教訓王文欽，此為被告辛○○事先所明知；而且被告辛○○於98 年10 月26日本院羈
      押訊問時所供: 我有看到壬○○拿武士刀刺王文欽左手臂
      、左胸腹部各1 刀，再來壬○○將武士刀交給我叫我上，
      我就傻傻的刺，我之所以會動手，是因為我在這群人中，
      我算是小弟，所以他叫我動手，我害怕不聽他的話，也會
      被他打，後來壬○○就發狂拿武士刀亂刺，至少刺王文欽
      腹部8 、9 刀，我不知為何要殺死王文欽，他們邀我去，
      我就跟他們去（本院卷一第27頁），於本院99年6 月10日
      審理時所承: 壬○○先持鐵棍打王文欽身體，後來交給丁○○打，丁○○打完不知是換我還是庚○○，也是持鐵棍
      ，也是打腳3 、4 下，還有背後，之後壬○○持刀砍王文
      欽，我看到有砍頭、脖子，之後壬○○將刀拿給我，要我
      「上」，我刺向王文欽左腹部1 刀，然後壬○○又拿刀刺
      王文欽的腹部、胸部及下體各等語（本院卷(三)第155 頁背
      面），核與證人即共同被告丁○○於本院99年1 月14日以
      證人身分證稱: 我們4 人拿鐵棍打完王文欽後，他已趴在
      地上，然後壬○○拿刀割他脖子、砍頭部，肚子也有砍，
      然後壬○○就把刀拿給辛○○，辛○○刺王文欽的肚子幾
      下就沒有插，後來換壬○○拿鐵棍打他等語（本院卷(二)第
      48頁反面、49頁），證人即共同被告壬○○於98年7 月6
      日偵查中以證人身分結證: 我拿鐵棒打，後來我拿刀刺王
      文欽左胸腹部1 刀，又砍他右手臂，後來我刀子交給辛○○，辛○○也拿刀從被害人肋骨刺下去，之後我再拿刀刺
      王文欽3 、4 刀等語（偵卷第122 頁），大致相符，足見
      案發當時之客觀情狀，為被告辛○○與共同被告壬○○、
      丁○○及庚○○等人，強押王文欽至命案現場後，即先分
      持鐵棍輪流毆打王文欽，其中共同被告壬○○、丁○○均
      持鐵棍重擊王文欽之頭部，之後更分由共同被告壬○○持
      客觀上足以致人於死之兇器武士刀，刺殺王文欽之胸部腹
      部之要害部位，甚至在被告辛○○持刀刺王文欽之前，王
      文欽已因遭共同被告壬○○持武士刀刺入左胸腹部而不支
      倒地，而頭部、胸部及腹部均係人體之要害部位，以鐵棍
      重擊人之頭部及以武士刀揮刺人之胸部及腹部，足以造成
      死亡之結果，為公眾週知之事實，被告辛○○之智識程度
      與常人無異，自不得諉為不知；而且被告辛○○在99年6
      月10日本院審理時亦供承: 我知道壬○○之打法會打死人
      一語（本院卷三第156 頁），顯然被告辛○○在持鐵棍毆
      擊及持刀刺死者之前，即知壬○○已決意殺人，惟其非但
      未出面阻止，更且當壬○○將武士刀交予被告辛○○，並
      言「上」時，猶接下該刀並持以刺向王文欽胸部1 刀，以
      積極之行為助成壬○○之犯行，足認被告辛○○此時已有
      自己共同犯罪之意思，故對於共犯壬○○之所實施之殺人
      行為，自應共同負責。(5)被告辛○○及其辯護人雖辯稱:
      辛○○只拿鐵棍打王文欽之腿部，而且因壬○○突然將武
      士刀交給辛○○，並叫辛○○上，辛○○因恐倘不依命行
      事將遭不測，才隨意應付持刀刺王文欽，而且只刺1 刀云
      云，惟查壬○○拿刀給我時，沒有叫我要刺王文欽何處一
      語，業據被告辛○○供承在卷（本院卷二第129 頁反面）
      ，衡情壬○○既未指示被告辛○○持刀刺王文欽何部位，
      倘被告辛○○確無與壬○○共同犯罪之意思，僅係恐未依
      壬○○之命行事將遭不測，則在壬○○要求其刺王文欽時
      ，理應持刀刺王文欽之非要害部位，而非刺向屬要害部位
      之胸部；而且被告辛○○自承平日壬○○不會因為命令我
      行事，我不從就打我一語（本院卷二第128 頁正反面），
      被告辛○○既從未因不依壬○○之命行事即遭其毆打，且
      當時壬○○又亦僅言「上」，而無其他恐嚇之言語，則被
      告辛○○顯係出於己意而持刀刺殺王文欽，酌然明甚，被
      告辛○○及其辯護人所辯恐不依命行事將遭不測，始隨意
      應付，並無殺人之犯意云云，即難令人置信。
  ４、又被告庚○○雖辯稱: 是壬○○指示我往仁武鄉仁美方向
      開車，並且一路報路給我，等到達時我才知道是要到公墓
      ，而且在3 樓要下樓前，壬○○叫我先去開車，所以在出
      發前我沒有看到也不知道其他人有帶鐵棍及武士刀上車，
      是在車上我才知道有帶武士刀，鐵棍則是到公墓下車時才
      知道。在公墓時是丁○○打完將鐵棍交給我，因為我怕被
      人講閒話，也怕不打換我會被壬○○打，所以我才拿鐵棍
      打王文欽，但我也只有打王文欽腰部與背部四、五下，而
      且後來丁○○要將鐵棍再交給我打時，我就藉故手痛沒有
      再打，我沒有殺人之犯意，也沒有殺人之行為云云，被告
      庚○○之辯護人則為被告辯護稱: 庚○○與死者無利害衝
      突，且不認識王文欽，與其又無仇怨或利害關係，故庚○○無殺害王文欽之動機，庚○○之所以動手傷害死者，是
      因屈服於壬○○之淫威，對於死者之死亡，也無預見。又
      庚○○雖有持鐵棍毆打被害人，但非致命位置，且未參與
      持刀殺害王文欽之行為，故庚○○並無殺害死者之行為，
      又無犯意之聯絡，至多僅因開車附載壬○○及王文欽，以
      及持鐵棍毆打王文欽，而僅構成幫助殺人云云。按以自己
      犯罪之意思而參與，其所參與者雖非犯罪構成要件之行為
      ，仍無解於共同正犯之罪責；且意思聯絡並不限於事前有
      所謀議，即僅於行為當時有共同犯意之聯絡者，亦屬之，
      且其表示之方法，亦不以明示通謀為必要，即相互間有默
      示之合致，亦無不可；又殺人與傷害人致死之區別，應以
      加害人有無殺意為斷，不能因與被害人素不相識，原無宿
      怨，即認為無殺人之故意（最高法院66年台上字第2527號
      、73年台上字第2364號、51年度台上字第1291號判例可資
      參照）。查壬○○之綽號為「神經」，案發前壬○○曾毆
      打王文欽之張姓朋友，該張姓朋友即向警方報案指稱遭綽
      號「神經」之人毆打，因此警方要找綽號「神經」之人，
      但又不知道「神經」之本名，後來自強派出所通知壬○○
      做筆錄時，壬○○叫被告庚○○帶他去，壬○○因此懷疑
      是王文欽告訴警方他的真實姓名。且案發當天壬○○在樓
      下碰到王文欽時，就很生氣，而且見壬○○追王文翔時，
      被告庚○○亦隨後追出，並見壬○○打王文欽之後，亦出
      手打王文欽之臉頰一拳。之後將王文欽帶至3 樓時，壬○○有問王文欽「是不是你去咬的」、「我的電話是不是你
      去報的」、「我的名字是不是你去點的」等情，分據被告
      庚○○於98年10月26日本院羈押訊問時及99年1 月14 日
      審理時供承在卷（本院卷一第41頁、卷二第42頁反面、43
      頁），核與證人即共同被告丁○○於本院所證: 壬○○在
      大同路卡米兒店打王文欽的張姓朋友，壬○○懷疑王文欽
      告訴警方壬○○的真實姓名，所以在3 樓時壬○○就質問
      王文欽「是不是你去咬的」、「我的電話是不是你去報的
      」、「我的名字是不是你去點的」等語（本院卷二第53頁
      正反面），及證人即共同被告壬○○98年7 月6 日偵查中
      證述: 是庚○○跟我一起出去外面帶王文欽，我在3 樓有
      質問王文欽為何將我的資料提供給警方（偵卷第121 頁）
      、99年2 月11本院準備程序中供述: 在樓下王文欽要坐車
      離開時，我叫文王欽下車，然後打他，之後庚○○也自己
      動手打他（本院卷二第136 頁），足認被告庚○○事先即
      知壬○○對王文欽向警方提供資料一事心生不悅；又在3
      樓時，除壬○○持刀背揮砍王文欽外，被告庚○○亦與丁○○及辛○○同時以腳、手及刀鞘等方式，踢打王文欽身
      體多處，致王文欽受傷，嗣壬○○又命被告庚○○駕車附
      載壬○○、丁○○、辛○○，並強押王文欽上車，及被告
      庚○○在駕車途中即知攜帶武士刀上車，途中並由壬○○
      提議到仁美公墓，而且指揮被告庚○○駕車前往，俟抵達
      仁美公墓之後，被告庚○○更發現壬○○另攜帶鐵棍，更
      且在公墓時，被告庚○○曾與壬○○、丁○○及辛○○輪
      流持鐵棍毆打王文欽，在被告庚○○毆打之前，壬○○及
      丁○○均已持鐵棍毆擊王文欽之頭部數次，嗣後壬○○復
      持武士刀刺向王文欽之胸、腹部數次，及辛○○亦持武士
      刀刺王文欽，打完後，王文欽已奄奄一息，隨後被告庚○○即駕車附載壬○○、丁○○及辛○○離開，並先至高雄
      縣鳳山市○○路中正預校旁之排水溝丟棄鐵棍，再駕車附
      載渠等返回己○○住處等情，均為被告庚○○所不否認，
      並據證人即共同被告丁○○及辛○○於本院證述無訛（本
      院卷二第9 至35頁、45至66頁）。準此，被告庚○○既知
      壬○○事先已對王文欽心生不滿，在己○○住處3 樓以武
      士刀刀背揮砍王文欽之後，更加怒不可扼，乃聽任壬○○
      命令駕車強押王文欽上車，並聽任壬○○攜帶堅硬、銳利
      之武士刀及鐵棍等持以重擊及猛刺人之要害部位，足致人
      死亡之器械，依據壬○○之報路，將王文欽載往偏僻無人
      之仁美公墓，顯已預見壬○○決意殺害王文欽，竟仍聽任
      壬○○命令持鐵棍毆打王文欽之背部及腰部，及任由壬○○、丁○○持鐵棍毆擊王文欽之頭部，任由壬○○及辛○○持武士刀刺王文欽，而未出聲或出手制止，更有甚者嗣
      王文欽身體受重創生命垂危之際，仍聽命壬○○駕車附載
      其與丁○○、辛○○離去，並先將行兇用之鐵棍丟棄後，
      再返回己○○住處，自與壬○○間有犯意之聯絡，並且對
      壬○○殺人行為之遂行，有助成之效果。至被告庚○○以
      鐵棍毆打王文欽之後，當丁○○要再將鐵棍交給被告庚○○時，雖曾表示手痛，而沒有再打王文欽等情，雖經被告
      庚○○供述在卷（本院卷一第171 頁），並據證人即共同
      被告丁○○99年1 月14日在本院審理時證稱: 庚○○拿鐵
      棍打王文欽身體，後來我要再交鐵棍給庚○○時，他不想
      打就說手痛，之後庚○○就沒有再動手（本院卷二第65頁
      反面），證人即共同被告辛○○在本院所證: 庚○○是拿
      鐵管打庚○○的身體，是打背部，沒有看到打頭，而且後
      來要再交鐵管給他時，他就說他手痛，他不想動手，在壬○○與我拿刀刺王文欽之後，庚○○即未再動手各等語（
      本院卷二第29頁）相符，惟倘被告庚○○確無殺人之犯意
      ，為何其在抵達仁美公墓下車發現壬○○攜帶持以毆擊及
      猛刺人之要害部位，足致人死亡之鐵棍及武士刀時，仍依
      壬○○命令持鐵棍毆擊王文欽，且全程均未出聲或出手制
      止，對此其雖又辯稱因怕若不依壬○○指示，不知會有何
      後果，而且怕倘制止，壬○○會反刺我云云，惟查被告庚○○之前從未因不依照壬○○指示，而遭受任何後果等情
      ，業據其於本院99年2 月11日審理時陳稱在卷（第133 頁
      反面、134 頁），且果係擔心遭壬○○報復，為何在後來
      丁○○再交鐵棍予被告庚○○時，被告庚○○又藉故手痛
      未再打王文欽，而不再畏懼遭報復，是被告曾俊上開所辯
      及辯護人上開所陳，均係事後卸責之詞，要無足採。
(二)、綜上所述，被告壬○○等4 人確有共同殺人之犯行，堪以認
    定，被告辛○○、庚○○上開所辯，無非事後卸責之詞，不
    足採信。
五、核被告庚○○就事實欄一之所為，係犯槍砲彈藥刀械管制條
    例第15條第2 款之未經許可於公共場所攜帶刀械罪，公訴人
    認被告庚○○所為係犯同條例第14條第3 項之未經許可持有
    刀械罪，起訴法條容有未洽，惟基本社會事實相同，應予變
    更。又被告壬○○就事實欄一之行為，係犯槍砲彈藥刀械管
    制條例第14條第1 項之未經許可持有刀械罪，公訴人雖未就
    被告壬○○事實欄一之未經許可持有刀械犯行（即自98 年6
    月中旬某日起至98年7 月2 日止之未經許可持有刀械犯行）
    起訴，惟持有係行為之繼續，並非狀態之繼續，亦即一經持
    有，罪即成立，但其完結須繼續至持有行為終了之時為止，
    故被告壬○○所犯事實欄三之未經許持有刀械犯行（即於98
    年7 月3 日之未經許可持有刀械犯行），為事實欄一之未經
    許可持有刀械犯行之一部分，二者具有實質上一罪關係，事
    實欄三之未經許可，持有刀械之犯行既已起訴，則事實欄一
    之未經許可，持有刀械犯行，自為事實欄三之未經許可持有
    刀械犯行起訴效力所及，本院自得併予審理，附此敘明。又
    被告壬○○等4 人就事實欄二至五之所為，均係分別犯刑法
    第302 條第1 項之剝奪他人行動自由罪、第277 條第1 項之
    傷害罪、槍砲彈藥刀械管制條例第14條第3 項之未經許可，
    持有管制刀械罪、第271 條第1 項之殺人罪。被告壬○○等
    4 人就上開所犯剝奪他人行動自由罪、未經許可，持有刀械
    罪、傷害罪、殺人罪間，有犯意聯絡及行為分擔，均為共同
    正犯。又被告庚○○所犯未經許可於公共場所攜帶刀械罪（
    即事實欄一部分），其未經許可無故持有刀械之低度行為，
    已被攜帶刀械之高度行為所吸收，不另論罪。又被告丁○○
    、辛○○及庚○○（指事實欄三部分）共同持有武士刀之目
    的係為傷害王文欽，其犯罪目的單一，係一行為同時觸犯槍
    砲彈藥刀械管制條例第14條第3 項、第277 條第1 項之傷害
    罪，為想像競合犯，應依刑法第55條規定，從一重論之傷害
    罪處斷。又被告壬○○持有附表編號3 號所示之武士刀在先
    （即事實欄一部分），事後始因被告壬○○與死者間之糾紛
    ，在己○○上開住處3 樓房間，與被告丁○○、辛○○及庚○○共同生持刀械傷害死者之犯意，即被告壬○○持有刀械
    之初並無預供傷害死者使用之意圖，嗣後始另行起意供共同
    傷害死者，被告壬○○嗣後另行起意供共同傷害死者而共同
    持有刀械之行為，為繼續持有之一部分，應被原先之持有行
    為所吸收，並與傷害罪、剝奪他人行動自由罪、殺人罪，分
    論併罰。又被告壬○○等4 人將死者強押至3 樓房間而剝奪
    其行動自由之初（即事實欄三之剝奪他人行動自由犯行），
    原僅意在教訓並無加以殺害之意圖，嗣因己○○向被告壬○○表示不要在其住處，且死者又始終不肯承認係其提供被告
    壬○○之姓名予警方，被告壬○○因此動怒始另行起意帶到
    外面加以殺害，而繼續強押死者至仁美公墓（事實欄四之剝
    奪他人行動自由犯行），則被告壬○○等4 人將死者強押至
    3 樓，不讓其離開之初，已獨立構成剝奪他人行動自由罪，
    嗣後臨時起意，為殺害而強押至仁美公墓之行為，係繼續原
    來剝奪他人行動自由之一部分，應為原先之剝奪他人行動自
    由行為所吸收，不應論以另一非法剝奪行動自由罪，故被告
    壬○○等4 人所犯之剝奪他人行動自由罪，與其等之後另行
    起意所實行之殺人行為之間，犯意各別。是被告丁○○及辛○○所犯上開剝奪他人行動自由罪、傷害罪及殺人罪，被告
    壬○○所犯上開剝奪他人行動自由罪、未經許可，持有刀械
    罪、傷害罪及殺人罪，被告庚○○所犯上開剝奪他人行動自
    由罪、未經許可於公共場所攜帶刀械罪、傷害罪及殺人罪，
    均犯意各別，行為互殊，應予分論併罰。又被告壬○○等4
    人基於一殺人之決意，一行為接續以鐵棍、武士刀毆擊、猛
    刺死者之舉動，均係遂行其等殺人之部分行為，僅論單純一
    罪。被告丁○○前於93年間因公共危險案件，經本院判處有
    期徒刑4 月確定，並於94年3 月14日易科罰金執行完畢，此
    有臺灣高等法院被告前案紀錄表在卷可按，其受上開有期徒
    刑之執行完畢後，5 年以內故意再犯本件有期徒刑以上之罪
    ，為累犯，應依刑法第47條第1 項之規定，除法定本刑為死
    刑、無期徒刑以外之部分，均應加重其刑。
六、又被告庚○○之辯護人固辯護稱: 本件係案發後警方調閱監
    視錄影帶，查出被告庚○○案發時所駕車牌號碼9432-XK 自
    小客車曾經過案發現場，但因該車並非登記為被告庚○○名
    義，所以警方在被告庚○○供述涉嫌本案之前，並無事證且
    不知被告庚○○涉及本案，更不知本案共同被告等人涉案，
    更不知壬○○等人殺害死者之事實，因此被告庚○○係主動
    在警方尚未發覺被告庚○○犯罪涉案時，於98年7 月6 日凌
    晨1 時許第二次警詢時，即向警方供述全案事實內容，警方
    並因此而逮捕本案共同被告壬○○等人，是被告庚○○符合
    自首之要件，依刑法第62條規定，應減輕其刑等語。按刑法
    第62條所稱「自首」，係指對於未被發覺之犯罪，主動告知
    係其自己所犯願接受裁判而言，此所謂「發覺」，僅須有偵
    查犯罪職權之公務員已知犯罪事實，並知其人有犯罪嫌疑，
    將其人列為偵查對象，即足當之，不以確知其人為該罪之真
    兇無誤為必要。查本件係因仁美公墓工人杜生財於98年7 月
    4 日16時30分許，在案發現場發現一名男子仰躺在墓碑旁，
    遂向高雄縣警察局仁武分局仁美派出所報案，經該分局調閱
    路口監視錄影帶得知車牌號碼9432-XK 號曾於案發當天在仁
    美公墓出入，疑與王文欽死亡案有關，遂於同年月5 日派員
    至上開車輛車籍地址查訪，經該址居住人表示僅車籍登記該
    處，車主並不住該處，而告知另一地址即被告庚○○住處，
    經警方按址前往，適被告庚○○不在，僅其母親乙○○在家
    ，其母表示上開車輛係其子庚○○所駕駛，經乙○○電話聯
    絡被告庚○○後，被告庚○○旋即返家並隨同警方返回仁美
    派出所製作筆錄，惟被告庚○○在98年7 月5 日22時45分許
    第一次製作警詢筆錄時，並未承認自己犯罪，直到翌日即同
    年月6 日1 時45分許第二次警詢筆錄時，方自承犯罪等情，
    為被告庚○○所不否認，並據證人即前往被告庚○○住處查
    訪之警員黃全民、證人即被告庚○○之母乙○○於本院證述
    在卷（本院卷三第115 至116 頁、本院卷二第123 至125 頁
    ），並有98年7 月3 日監視錄影器翻拍照片3 張、高雄縣政
    府警察局鑑識課現場勘查報告在卷可憑（警一卷第164 至16
    6 頁），顯見警方在被告庚○○98年7 月6 日第二次警詢筆
    錄自承犯罪之前，雖並不確知被告庚○○為犯罪之人，但依
    據調閱之監視錄影帶，已可合理懷疑上開車輛之使用人有犯
    罪之嫌，而警方事後即98年7 月5 日又按址查訪得知被告庚○○即為案發當天駕駛上開車輛之人，則在被告庚○○98年
    7 月6 日第二次警詢陳述自己犯罪之前，警方顯已有確切之
    根據而得合理懷疑被告庚○○涉及本件犯罪，且因杜生財之
    報案，已知殺人之犯罪事實，故被告庚○○在第二次警詢自
    承犯罪，尚難認符合自首之要件，辯護人上開所辯，自屬無
    據。
七、爰審酌生命無價，被告壬○○與死者原係相識，竟因不滿其
    向警方提供被告壬○○真實姓名之細故，即糾眾公然押人，
    先持管制刀械傷害死者，嗣再持鐵棍毆擊頭部，持武士刀猛
    刺胸部、腹部數次，且下手之部位均集中在人體要害，使死
    者毫無防禦之機會，犯罪手段極為兇殘，顯然視人命如草芥
    ，且犯罪後仍飾卸其殺人之主謀罪責，一再謊稱本件係共同
    被告丁○○、辛○○及庚○○自行動手，非由被告壬○○指
    揮、示意動手，更企圖誣陷共同被告己○○為唆使本件犯罪
    之人，惡性重大，是雖被告壬○○嗣於本院已坦承全部犯行
    ，但其顯非真正悔悟，又尚未與死者之家屬達成民事上和解
    賠償損害；另被告丁○○、辛○○及庚○○與死者並無宿隙
    仇恨，竟聽命壬○○共同妨自害自由、下手傷害及殺人，且
    過程中輪流加害直至死者死於非命為止，頗具惡性，佐以死
    者遇害時未滿25歲，其家屬突遭此打擊，哀痛逾恆，所為實
    屬非是，且犯罪後均尚未與死者之家屬為民事和解賠償損害
    ，惟念及被告丁○○、辛○○、庚○○並非本案主謀，係基
    於同儕心理，盲從附和，而鑄成大錯，其中被告丁○○已坦
    承全部犯行，顯具悔意，被告辛○○、庚○○則僅坦承殺人
    以外之犯行，難認其等真有悔意，及被告庚○○主動供出並
    指認其他共同被告，使警方得以儘速破案，暨其等在本案中
    所扮演的角色分工，下手之輕重及次數等一切情狀，分別量
    處如主文第一至第四項所示之刑。又被告壬○○宣告無期徒
    刑部分，並依刑法第37條第1 項規定，宣告褫奪公權終身，
    及依刑法第51條第4 款規定，定應執行刑為無期徒刑，褫奪
    公權終身，以資懲處。又審酌被告丁○○、辛○○及庚○○
    之本案犯罪性質，認有宣告褫奪公權之必要，併依刑法第37
    條第2 項規定，各宣告褫奪公權伍年，並均依刑法第51條第
    5 款規定，定應執行刑如主文第2 項至第4 項所示。扣案之
    附表編號3 號所示之武士刀，為槍砲彈藥刀械管制條所管制
    之刀械，為違禁物，且與附表編號2 所示之刀械，均係被告
    壬○○所有供其及共同被告丁○○、辛○○及庚○○共同犯
    傷害罪所用之物，應依刑法第38條第1 項第1 款、第2 款規
    定，宣告沒收。另被告壬○○等4 人用以殺害死者之鐵棍1
    支、武士刀1 把，其中鐵棍為同案被告己○○所有，此據己○○於本院陳明在卷（本院卷二第150 至151 頁），非被告
    壬○○等4 人所有之物，另武士刀雖為被告庚○○所有，此
    據被告壬○○於本院陳述在卷（本院卷一第139 頁正反面）
    ，惟該武士刀及上開鐵棍均已經被告辛○○、丁○○分別予
    以丟棄，經警搜尋無著，業據被告辛○○、丁○○供述在卷
    （本院卷一第29、36頁），並有警方搜尋兇器之照片12張（
    20078 卷第253 至258 頁）在卷可參，顯已滅失不存在，故
    不予沒收。至其他查扣之如附表編號1 號所示之武士刀1 把
    、被告壬○○犯案時穿著之上衣、短褲各一件、被告丁○○
    及被告辛○○犯案時穿著之上衣、褲子各一件、拖鞋各一雙
    ，被告庚○○犯案所穿之上衣一件、被告庚○○與癸○○持
    用之手機共3 支，及被告壬○○持用之手機等物，均為一般
    日常生活用品，與本件犯罪無關，故不予宣告沒收。
貳、被告己○○無罪部分:
一、公訴意旨另以: 被告己○○以經營地下錢莊為業，壬○○、
    丁○○則分別受僱於被告負責催收取債款，並寄宿於被告位
    於高雄縣鳳山市○○路○ 段50巷1 號之住宅內（下稱上開住
    處），辛○○、庚○○與壬○○、丁○○則為友人關係。被
    告、壬○○因不滿王文欽至警局舉發渠等以暴力方式討債，
    即對王文欽心生怨恨，適於98年7 月3 日18時許，王文欽至
    上開住處找被告欲取回因借款而遭質押之國民身分證、健保
    卡、本票及支票，正要離去時，壬○○與丁○○自3 樓下來
    ，辛○○、庚○○、癸○○亦在1 樓，被告竟基於教唆傷害
    之犯意，以眼神示意壬○○，並言：「事情不可能就這樣讓
    他走了」，壬○○了解其意後旋即與丁○○、庚○○出門叫
    王文欽回上開住處，被告見狀後又令壬○○把王文欽帶至3
    樓房間，並稱：「要怎麼做，你應該知道，樓下有金主在，
    不好看，要好好處理、教訓一下」等語。是壬○○、丁○○
    、辛○○、庚○○4 人便基於共同傷害之犯意聯絡，將王文
    欽帶往3 樓房間，癸○○（另為不起訴處分）亦一同上樓在
    旁觀看後，先由壬○○徒手毆打王文欽頭部與身體多次後，
    質問王文欽是否有向警察報案等語，並叫丁○○替其至隔壁
    房間拿附表編號2 所示之武士刀，再持該武士刀砍向王文欽
    之左手臂，因該把武士刀當場斷掉，是壬○○又即命辛○○
    至隔壁房間再拿附表編號3 所示之管制刀械武士刀，並以刀
    背砍向王文欽的左臂、頭部達數十刀，丁○○、辛○○、庚○○3 人則同時以腳、手、刀鞘等方式踢打王文欽身體多處
    ，壬○○、丁○○、辛○○、庚○○即基於共同持有附表編
    號3 所示管制刀械之犯意，分別砍殺王文欽，致王文欽受有
    左手臂撕裂傷、頭部、身體部位撕裂傷、挫傷之傷害。而約
    30分鐘後，被告竟基於教唆殺人之犯意，至3 樓門外向壬○○等4 人說：「不要在公司內用，要就帶到外面處理，怎麼
    做你知道不用我多說」、「要修理乾淨，不要留下什麼證據
    」等語，使壬○○等4 人心生殺人之犯意，明知頭部、胸腹
    部內有腦、心臟等人體重要臟器，可預見若持刀、棍刺打該
    處，極可能造成臟器破裂大量出血，而導致死亡結果亦不違
    背其本意之殺人不確定故意及犯意聯絡，由壬○○指示庚○○負責駕駛車牌號碼9432 -XK號自小客車搭載壬○○、辛○○、丁○○、癸○○、王文欽等人，辛○○並自上開住處1
    樓被告辦公桌旁取出武士刀1 把（未扣案，無證據足認屬槍
    砲彈藥刀械管制條例所列管之刀械）、一樓沙發旁取出鐵棍
    1 支（未扣案）上車，被告明知4 人已取走上開武士刀及鐵
    棍等可致王文欽於死之兇器，亦未加以阻止。壬○○、辛○○、丁○○、庚○○等人即共同基於剝奪王文欽行動自由之
    犯意聯絡，以強行壓制之強暴方式，強迫將王文欽帶進車牌
    號碼9432-XK 號車內後坐，而加以剝奪其行動自由，庚○○
    先將車子開往癸○○上班地點讓癸○○下車上班後，隨即將
    王文欽帶往高雄縣鳥松鄉○○村○○路68號旁巷內之仁美公
    墓，於98年7 月3 日21時41分許，在仁美公墓壬○○等4 人
    先以拳腳毆打王文欽，壬○○再以預備之鐵棍毆打王文欽頭
    部與身體多次，復持預先攜帶之武士刀刺向王文欽的右手臂
    及左胸腹部各1 刀，王文欽便癱坐在地，壬○○見狀再將上
    開武士刀交予辛○○，並言：「上」，辛○○便持刀刺向王
    文欽左胸，丁○○、庚○○則拿鐵棍毆打王文欽頭部、身體
    ，壬○○再持上開武士刀刺向王文欽腹部8 至9 刀，使王文
    欽受有頭部鈍器傷、胸腹部銳器傷、腰背臀部鈍性傷、頭顱
    骨折、腦部蜘蛛網膜下腔出血等傷害因神經性休克而當場死
    亡。4 人於行兇完畢，先於高雄縣鳳山市○○路中正預校旁
    ，將行兇用之鐵棍丟至排水溝內，隨即返回被告住處向被告
    報告「人已經躺平了」等語，表示已完成被告交代之任務，
    嗣因於98年7 月5 日夜間，被告得知庚○○遭警通知前往製
    作筆錄，查覺有異，被告為脫免刑事責任，竟要求壬○○、
    辛○○、丁○○3 人將犯案用之武士刀丟棄，並命壬○○等
    人不得連累他，立即搬出上開住處等，壬○○等人隨即將行
    兇用之武士刀持至高雄縣澄清湖溼地公園附近丟棄。嗣經警
    調閱路口監視器畫面蒐證，循線於98年7 月6 日，分別拘提
    庚○○等人到案說明，始悉上情，並循線扣得如附表所示之
    武士刀3 把等語，因認被告涉犯刑法第29條第1 項、第277
    條第1 項教唆傷害罪、第302 條第1 項教唆非法剝奪人行動
    自由罪、第271 條第1 項教唆殺人罪嫌等語。
二、按犯罪事實應依證據認定之，無證據不得認定犯罪事實；不
    能證明被告犯罪者，應諭知無罪之判決，刑事訴訟法第154
    條第2 項、第301 條第1 項分別定有明文。次按認定被告有
    罪之事實，應憑證據，如未能發現相當之證據，或證據不足
    以證明，自不能以推測或擬制之方法，以為裁判之基礎；且
    認定犯罪事實所憑之證據，其為訴訟上之證明，須達於通常
    一般人均不致有所懷疑，而得確信其為真實之程度者，始得
    據為有罪之認定，倘其證明尚未達到此一程度而有合理之懷
    疑存在時，尚難為有罪之認定基礎；苟積極證據不足以為不
    利於被告事實之認定，即應為有利於被告之認定，更不必有
    何有利之證據（最高法院30年度上字第816 號、40年度台上
    字第86號、76年度台上字第4986號判例參照）。
三、本件公訴人認被告涉犯上開刑法第29條第1 項、第277 條第
    1 項教唆傷害罪、第302 條第1 項教唆非法剝奪人行動自由
    罪、第271 條第1 項教唆殺人罪嫌，無非以被告於警詢、偵
    查中之供述、證人即共同被告壬○○等四人、證人癸○○、
    告訴人甲○○○於警詢、偵查中之證述、98年7 月3 日監視
    錄影器翻拍照片3 張、扣案如附表編號2 、3 號所示之武士
    刀2 把、高雄縣政府警察局刀械鑑驗小組98年9 月10日刀械
    鑑驗紀錄表1 份、98年7 月7 日複驗死者王文欽屍體自其衣
    著內尋得之本票、健保卡、便條紙、相驗屍體證明書、解剖
    鑑定報告書、現場勘查照片、解剖照片等，為論罪依據。
四、訊據被告固坦承壬○○、丁○○於案發當時住宿於被告上開
    住處3 樓房間，案發當天18時許死者至該處找被告欲取回其
    向被告借款而遭質押之國民身身證、健保卡、本票及支票時
    ，遭壬○○、丁○○、辛○○及庚○○押至3 樓房間，之後
    被告曾至3 樓房間門外叫壬○○到房間外，告訴壬○○「有
    何恩怨到外面處理，不要在我的家」一語，嗣壬○○等人將
    死者帶到樓下要離開時，被告在1 樓有看到丁○○帶鐵棍上
    車，嗣壬○○等4 人返回被告住處1 樓時，丁○○有說「人
    已經躺平」一語，而當時被告也正在1 樓有聽到等情，惟堅
    決否認有何教唆傷害罪、教唆非法剝奪人行動自由罪、教唆
    殺人罪嫌，辯稱: 本件是因壬○○在案發前毆打死者之張姓
    朋友，該張姓朋友隔天就到派出所報案，但只知綽號「神經
    」之人打他，不知其姓名，死者就到派出所指證「神經」之
    人之姓名及電話，隔天壬○○就接到派出所通知做筆錄之電
    話。死者到警局並非舉發我暴力討債，而且我在98年6 月30
    日就已經答應死者之張姓朋友大哥要以結清死者對我的欠款
    作為和解之條件，我沒有理由後來又反悔，何況死者後來只
    欠我約8 千多元，而且他也一直在我店裡擔任少爺賺錢還我
    錢，一直到98年6 月26日才開始沒有來上班，所以我沒有教
    訓、殺死死者之動機；案發當天在我住處，我只有在3 樓跟
    壬○○說「有何恩怨到外面處理，不要在我的家」一語，其
    他起訴書記載的話我都沒有說，都是壬○○唆使丁○○、辛○○、庚○○捏造事實，要嫁禍給我，而且丁○○說「人已
    躺平」這句話時，現場尚有其朋友綽號「點點」、「呆呆」
    等人在場，所以他是對我們大家說，而不是向我報告等語。
    經查:
(一)、程序方面:
壹、共同被告壬○○、丁○○、辛○○98年7 月6 日警詢中，共
    同被告壬○○98年7 月6 日本院羈押訊問、同年12月24日準
    備程序中陳述之證據能力:
    按刑事審判上之共同被告，係為訴訟經濟等原因，由檢察官
    合併或追加起訴，或由法院合併審判所形成，其間各別被告
    及犯罪事實仍獨立存在。故共同被告對於其他共同被告之案
    件而言，為被告以外之第三人，本質上屬於證人，為確保被
    告對證人之詰問權，除詰問權已經捨棄者外，共同被告於審
    判中，應立於證人之地位，依法定程序具結陳述，並接受被
    告之詰問，其陳述始得作為認定被告犯罪事實之判斷依據。
    惟法院若已使共同被告立於證人之地位，接受其他被告之詰
    問，則因共同被告業經以證人之身分於審判中具結陳述，並
    給予解釋或否認之機會，而被告亦經給予對該共同被告就此
    事項詰問之機會，則共同被告於警詢、檢察官訊問時及審判
    中以犯罪嫌疑人或被告身分所為之陳述，如符合傳聞證據例
    外之情形，自有證據能力，而得採為證據，並非謂共同被告
    於審判中之陳述，僅已經具結部分，始得採為證據。查本件
    於審判期日，已適用人證之調查程序，使共同被告壬○○、
    丁○○、辛○○立於證人之地位具結而為陳述，並經交互詰
    問，有審判筆錄可稽（本院卷三第120 頁背面至122 頁、卷
    二第9 至35頁、45至66頁）。則被告己○○對於上開被告以
    證人身分所為陳述之對質詰問權已受保障，共同被告壬○○
    、辛○○於警詢及偵查中、共同被告壬○○於本院羈押訊問
    及準備程序中、共同被告丁○○於警詢中以被告身分所為之
    陳述，依刑事訴訟法第159 條之1 第1 項之規定，自非不得
    採為認定被告庚○○、辛○○犯罪之證據。
貳、其餘本件認定事實所引用之卷內所有卷證資料（包含人證與
    文書證據、物證等證據）之證據能力，檢察官、被告及其辯
    護人於本院審理時均不爭執，且並無證據證明係公務員違背
    法定程序所取得；又卷內之各項文書證據，亦無刑事訴訟法
    第159 條之4 第1 款、第2 款顯有不可信之情況與不得作為
    證據之情形，自均認有證據能力，而得作為本案之證據。
(二)、實體方面:
  1.本件死者確於案發當天，先遭壬○○等4 人押至3 樓房間，
    以如附表編號2 、3 號所示之武士刀刀背毆打死者，嗣被告
    至3 樓告訴壬○○「帶到外面處理，不要在我家」之後，壬○○即提議將死者押到外面，壬○○等4 人遂將死者帶到樓
    下，丁○○則在1 樓取出鐵棍1 支攜帶上車，壬○○另在1
    樓取出武士刀1 把交由辛○○攜帶上車，之後即由庚○○駕
    駛上開車輛附載壬○○、丁○○、辛○○及庚○○前往壬○○提議之地點仁美公墓，並由壬○○等4 人在仁美公墓，輪
    流以鐵棍毆擊死者，及壬○○與辛○○分別持武士刀猛刺死
    者致死，旋壬○○等4 人駕車返回被告住處，途中渠等先將
    鐵棍丟棄，待回到被告住處時，丁○○即表示「人已經躺平
    」等情，為被告所不爭執，並經證人即共同被告丁○○、辛○○及庚○○於本院證述在卷（本院卷一第9 至35、35至45
    、45至66頁），復有高雄縣政府警察局鑑識課現場勘查報告
    （警一卷第166 至167 頁）、死者遭殺害案現場勘查及初驗
    照片（警一卷第168 至175 頁）、車牌號碼9432 -XK自小客
    車勘查照片共28張（警一卷第176 至18 1頁）、臺灣高雄地
    方法院檢察署相驗屍體證明書（相驗卷第48頁）、相驗照片
    10 張 （相驗卷第24至28頁）、法務部法醫研究所98年8 月
    24日函送之法醫研究所（98）醫剖字第098110 1879 號解剖
    報告書及（98）醫鑑字第0981101965號鑑定報告書各1 份（
    相驗卷第29至43頁）、台灣高雄地方法院檢察署檢驗報告書
    （相驗卷第56頁）等在卷可憑，及附表編號2 、3 號所示之
    武士刀扣案可佐，此部分事實，堪予認定。
  2.證人即共同被告壬○○、辛○○雖於98年7 月6 日警詢、偵
    查時、證人即共同被告丁○○於同日警詢、證人即共同被告
    庚○○於同日偵查時均一致證稱: 案發當天是己○○叫我們
    帶王文欽到樓上處理，後來又到3 樓說，將人帶到外面處理
    云云（警一卷第12至19頁、57至63頁、32至36頁、偵卷第12
    0 至124 頁、124 至126 頁、129 至132 頁），惟證人即共
    同被告丁○○嗣於本院99年1 月14日審理時已改證稱: 是因
    為王文欽檢舉壬○○打他的張姓朋友，所以壬○○才要打王
    文欽，不是己○○要我們修理王文欽，我以前講說是己○○
    叫我們修理王文欽，是壬○○叫我這樣講的。本件與己○○
    都沒有關係，都是壬○○的意思。當天己○○到3 樓是叫我
    們把王文欽帶出去，不要在公司，不是希望我們換地點打王
    文欽（本院卷二第53頁正反面）、證人即共同被告辛○○於
    本院上開審理期日時亦改結證稱: 我在警局所指己○○唆使
    我們要給王文欽教訓，還要處理乾淨，是被查獲後在仁武分
    局作筆錄時，壬○○跟我說要把己○○咬出來，所以在警局
    所說的那些話都是我自己編的或之前聽壬○○講的。案發當
    天我沒有聽到己○○對壬○○說「將王文欽帶到3 樓，好好
    教訓一下」等語（本院卷二第22頁反面至26頁）、證人即共
    同被告庚○○於本院上開同一審理期日亦改證述: 壬○○要
    帶王文欽到3 樓時，我沒有聽到己○○跟壬○○說「要怎麼
    做，你應該知道，樓下有金主在，不好看，要好好修理，教
    訓一下」，在3 樓己○○也沒有說「要修理乾淨，不要留下
    什麼證據」等語（本院卷二第35頁反面、36頁），所證前後
    所述不一，是證人丁○○、辛○○及庚○○上開於警詢、偵
    查中之所述，是否屬實，非無疑義；而且渠等上開警詢及偵
    查中所供，非但與證人即當天與被告庚○○一同前往己○○
    住處之癸○○於本院證述: 在1 樓時己○○並沒有對壬○○
    說「要怎麼做，你應該知道，樓下有金主在，不好看，要好
    好處理、教訓一下」，後來己○○有上樓說「要處理的話，
    不要在自己的地方處理」，意思是如果壬○○與王文欽有恩
    怨的話，他們兩人自己出去處理，就是己○○不希望在自己
    的地方出事情等語（本院卷二第144 頁反面、146 頁反面）
    相歧，更與證人即共同被告庚○○98年7 月6 日第二次警詢
    時所供: 案發當天在1 樓時，「神經仔」說因為王文欽在外
    面亂講話，要給他一個教訓，所以我們就帶王文欽到3 樓毆
    打，後來「神經仔」就提議要押王文欽出門再給他教訓，在
    仁美公墓殺害王文欽的整個過程，「陳董仔」都不知道等語
    （警一卷第51、52頁）相齟齬；再者，就被告於案發當天如
    何指示被告壬○○等4 人強押王文欽到3 樓房間毆打之經過
    情形，共同被告壬○○98年7 月6 日警詢係供稱: 王文欽於
    案發當天到己○○住處欲取回質押該處之證件時，剛好我從
    3 樓走到1 樓，而且王文欽剛好要離開，己○○即使眼色示
    意把王文欽留下，並叫我將王文欽帶至樓上好好處理等語（
    警一卷第14頁），共同被告丁○○98年7 月6 日在警詢則供
    稱: 案發當天王文欽到己○○住處要拿回其之前借貸時所質
    押的證件時，己○○就上樓叫我、壬○○、辛○○及庚○○
    下樓，要我們將王文欽帶上3 樓修理，我們4 人就下樓將王
    文欽帶上3 樓毆打等語（警一卷第59頁），證人即共同被告
    庚○○98年7 月6 日偵查時則結證稱: 案發當天王文欽要走
    出去時，我有聽到己○○說「事情不可能就這樣讓他走了」
    ，壬○○就瞭解他的意思，他就走在前面，我就跟他一起出
    去，我們4 人帶王文欽到3 樓時，己○○有說「教訓一下」
    等語（偵卷第130 頁），即其3 人就被告如何指示渠等將王
    文欽押至3 樓之所述，或稱己○○在1 樓以眼神示意，或稱
    被告到3 樓叫壬○○等4 人下樓，或稱被告說「事情不可能
    就這樣讓他走了」、「教訓一下」等語，互有歧異；又就被
    告指示教訓王文欽之原因，證人即共同被告壬○○在98 年7
    月6 日偵查中係結證稱: 因為王文欽欠己○○錢，他不滿才
    叫我們教訓王文欽（偵卷第121 頁），共同被告丁○○98年
    7 月6 日警詢則供述: 王文欽有向己○○借貸2 萬元，但遲
    未繳還本金及利息，後來王文欽可能因我們持續向他要債，
    他就跑到自強派出所檢舉己○○經營地下錢莊，及壬○○在
    要債時毆打他（警一卷第59頁），共同被告辛○○98年7 月
    6 日警詢則供稱: 因大約1 個月前發現王文欽躲起來不上班
    ，陳董（指己○○）就叫我們要教訓他，還要處理乾淨（警
    一卷第33頁）各等語，所述亦不一致；另就共同被告壬○○
    等4 人在上開警詢、偵查中所指己○○指示將王文欽帶到外
    面教訓究何所指，共同被告壬○○98年7 月6 日在本院羈押
    訊問，及共同被告丁○○98年7 月6 警詢時係均供述: 己○○說「帶出去處理」並不是叫我們將王文欽殺死，而只是要
    讓王文欽要死不活之意云云（本院聲羈卷第13頁、警一卷第
    61頁），共同被告辛○○於98年7 月6 日警詢時則證稱: 己○○指示我們要將王文欽處理乾淨的意思就是要王文欽死（
    警卷一第34頁），亦互有扞挌。綜上，共同被告壬○○等4
    人98年7 月6 日在警詢及偵查中所言，並不屬實，證人即共
    同被告丁○○、辛○○及庚○○嗣於本院翻異前詞所為之證
    述，非屬無據，應足憑採。是被告辯稱我沒有叫壬○○帶王
    文欽到3 樓，也沒有到3 樓叫壬○○等人帶王文欽到外面繼
    續教訓等語，堪足採信。
  (三)再者，被告於案發前，曾於98年5 月間因壬○○帶王文欽來
    向被告借貸，而出借2 萬元予王文欽，並要求王文欽到被告
    經營之卡米兒卡拉OK店上班賺錢償還欠款，惟王文欽上班到
    98年6 月26日左右即未來上班，借款也僅償還1 萬餘元，尚
    欠8 千餘元等情，固為被告所不否認（本院卷一第43至49頁
    、165 至168 頁），並經證人即共同被告丁○○於本院99年
    1 月14日證述、證人即共同被告壬○○在本院99年6 月10日
    審理時證述在卷（本院卷二第62頁、本院卷三第120 頁背面
    ），足證被告與王文欽確有金錢往來關係，且證人即共同被
    告壬○○在98年7 月6 日偵查中亦結證稱: 因為王文欽欠己○○錢，他不滿才叫我們教訓王文欽（偵卷第121 頁），共
    同被告丁○○98年7 月6 日警詢則證述: 王文欽有向己○○
    借貸2 萬元，但遲未繳還本金及利息，後來王文欽可能因我
    們持續向他要債，他就跑到自強派出所檢舉己○○經營地下
    錢莊，及壬○○在要債時毆打他（警一卷第59頁），共同被
    告辛○○98年7 月6 日警詢則證述: 因大約1 個月前發現王
    文欽躲起來不上班，陳董（指己○○）就叫我們要教訓他，
    還要處理乾淨（警一卷第33頁）各等語，是被告固非無因王
    文欽尚未償還全部欠款，且未繼續上班還錢而對王文欽心生
    不滿，因而引發被告教訓王文欽之動機。然王文欽對被告之
    欠款債務，業因壬○○在案發前之98年6 月29間，毆打王文
    欽之友人戊○○成傷，經警方受理報案後，因戊○○僅提供
    壬○○之綽號「神經仔」，而無法得知「神經仔」之真實姓
    名，王文欽因此提供壬○○之真實姓名予警方，致警方通知
    壬○○到所說明，結果由被告以免除王文欽對被告之欠款債
    務，作為壬○○與戊○○之和解條件，故王文欽於案發當天
    至被告住處，即係因其欠款已免除，因而係欲取回當初因借
    貸而質押被告處之身分證、健保卡、本票及支票，並簽立切
    結書以茲證明，此經被告於本院供述在卷（本院卷一第43
    至49頁），核與證人即共同被告壬○○99年6 月10日本院審
    理時所證（本院卷三第120 頁背面）、證人即共同被告丁○○99年1 月14日、99年6 月10日本院審理時所證（本院卷二
    第45至66頁、本院卷三第116 頁）、證人即共同被告庚○○
    99年1 月14日本院審理時所證（本院卷二第35至45頁），大
    致相符，並有王文欽簽立之本票正反面影本各1 紙（偵卷第
    206 、207 頁）、高雄市政府警察局新興分局99年1 月13日
    函附員警工作紀錄簿乙件（本院卷二第82、8 4 頁）在卷可
    憑，足證在案發前王文欽對被告積欠之借款債務已經免除不
    存在，則共同被告壬○○上開所述被告因不滿王文欽欠錢不
    還而指示我們教訓王文欽云云，即屬無稽；況且王文欽於案
    發當天抵達被告住處取回證件時遭壬○○欄下，係因壬○○
    當時正好自3 樓下來，而非被告囑其下樓，且被告亦未出言
    或以眼神示意壬○○將王文欽欄下帶至3 樓等情，業據共同
    被告壬○○於98年12月24日本院準備程序期日供述屬實（本
    院卷一第169 頁），則本件係壬○○自行將王文欽攔下帶至
    3 樓，而非被告囑咐壬○○強押王文欽乙節，堪以認定；又
    壬○○等4 人在3 樓房間聯手毆打王文欽時，壬○○係針對
    王文欽向警方提供壬○○之真實姓名，以致警方通知壬○○
    到所說明之事，當場質問王文欽「是不是你去咬的」、「我
    的電話是不是你報的」、「我的名是不是你去點的」（均台
    語）等情，業據證人癸○○、庚○○、丁○○於本院審理時
    證述在卷（本院卷二第144 頁、35頁反面、53頁正反面），
    而且戊○○、王文欽未曾向警方檢舉被告涉嫌重利乙事，亦
    有高雄市政府警察局新興分局99年1 月13日函附員警工作紀
    錄簿乙件（本院卷二第84頁）在卷可參。準此，王文欽、戊○○所檢舉之人既為壬○○，而非被告，案發當天又係壬○○自行押王文欽至3 樓，而非被告所指使，且在3 樓質問王
    文欽者又係關於其提供壬○○真實姓名予警方之事，足認本
    件係起因於壬○○不滿王文欽提供壬○○之姓名資料予警方
    ，致壬○○遭警方約談，而認遭王文欽背叛，始起意教訓王
    文欽，與被告顯無關聯，是被告辯稱我沒有唆使壬○○等人
    教訓、殺死死者之動機與行8 為，洵非無據，應足採信。
  (四)又壬○○等4 人將王文欽殺害後，返回被告上開住處時，丁○○曾對在1 樓之被告說: 「人已經躺平」一語，雖為被告
    所不否認，並經證人即共同被告丁○○於本院證述屬實（本
    院卷二第49頁反面），但被告當時聽完後係回答「你們做事
    情做成這樣太離譜」，亦據證人即共同被告丁○○證述無訛
    （本院卷二第49頁反面），而且被告並未要求辛○○將作案
    用之武士刀丟棄，而係壬○○指示辛○○將武士刀丟棄，亦
    經證人即共同被告辛○○於99年1 月14日本院審理時證述在
    卷（本院卷二第33頁反面、34頁），顯然被告亦無事後指示
    湮滅罪證之舉動，則被告辯稱丁○○說「人已躺平」，不是
    向我報告等語，應足採信。
五、綜上所述，本件公訴人所據以認被告涉犯刑法第29條第1項
    、第277 條第1 項教唆傷害罪、第302 條第1 項教唆非法剝
    奪人行動自由罪、第271 條第1 項教唆殺人等罪之證據，尚
    未達於通常一般之人均不致有所懷疑，而得確信其為真實之
    程度，依刑事訴訟制度「倘有懷疑，即從被告之利益為解釋
    」、「被告應被推定為無罪」之原則，即難據以為被告不利
    之認定。此外，復查無其他積極之證據，足資認定被告確有
    上開犯行，自屬不能證明被告犯罪，依首開說明，應為被告
    無罪之諭知。
據上論斷，應依刑事訴訟法第299 條第1 項前段、第300 條、第
301 條第1 項，刑法第11條前段、第47條第1 項、第277 條第1
項、第302 條第1 項、第271 條第1 項、刑法第38條第1 項第1
款、第2 款、第37條第1 項、第2 項、第55條、第51條第4 款、
第51條第5 款，槍砲彈藥刀械管制條例第15條第2 款、第14條第
1項，刑法施行法第1 條之1 ，判決如主文。
本案經檢察官丙○○到庭執行職務。
中    華    民    國    99    年    7     月    16    日
                  刑事第六庭    審判長法  官  李璧君
                                      法  官  曾仁勇
                                      法  官  鄭峻明
以上正本證明與原本無異。
被告壬○○殺人部分，依職權送上訴。其餘部分，如不服本判決
應於收受判決後10日內向本院提出上訴書狀，並應敘述具體理由
。其未敘述上訴理由者，應於上訴期間屆滿後20日內向本院補提
理由書（均須按他造當事人之人數附繕本）「切勿逕送上級法院
」。
中    華    民    國    99    年    7     月    19    日
                                      書記官  李憶如
本案論罪科刑法條:
刑法第271條：
殺人者，處死刑、無期徒刑或 10 年以上有期徒刑。
前項之未遂犯罰之。
預備犯第 1 項之罪者，處 2 年以下有期徒刑。刑法第271條:
刑法第277條：
傷害人之身體或健康者，處 3 年以下有期徒刑、拘役或 1 千元
以下罰金。
犯前項之罪因而致人於死者，處無期徒刑或 7 年以上有期徒刑
；致重傷者，處 3 年以上 10 年以下有期徒刑。
刑法第302條：
私行拘禁或以其他非法方法，剝奪人之行動自由者，處 5 年以
下有期徒刑、拘役或 3 百元以下罰金。
因而致人於死者，處無期徒刑或 7 年以上有期徒刑，致重傷者
，處 3 年以上 10 年以下有期徒刑。
第 1 項之未遂犯罰之。
槍砲彈藥刀械管制條例第14條：
未經許可，製造、販賣或運輸刀械者，處 3 年以下有期徒刑，
併科新台幣100 萬元以下罰金。
意圖供自己或他人犯罪之用，而犯前項之罪者，處 6 月以上 5
年以下有期徒刑，併科新台幣 300 萬元以下罰金。
未經許可，持有或意圖販賣而陳列刀械者，處 1 年以下有期徒
刑、拘役或新台幣 50 萬元以下罰金。
第 1 項及第 2 項之未遂犯罰之。
槍砲彈藥刀械管制條例第15條：
未經許可攜帶刀械而有下列情形之一者，處 2 年以下有期徒刑
：
一、於夜間犯之者。
二、於車站、埠頭、航空站、公共場所或公眾得出入之場所犯之
    者。
三、結夥犯之者。
附表：
┌─────┬─────────┬──────────┐
│武士刀編號│ 扣案時間、地點   │      備註          │
├─────┼─────────┼──────────┤
│    1     │98年7月6日，被告陳│非本件犯罪用之工具，│
│          │柏輝住處扣得      │亦不屬槍砲彈藥刀械管│
│          │                  │制條例管制之刀械。  │
├─────┼─────────┼──────────┤
│    2     │98年8月5日，被告陳│1.被告壬○○於98年7 │
│          │柏輝住處扣得      │  月3日18時許在被告 │
│          │                  │  己○○住處持之砍傷│
│          │                  │  王文欽，惟刀旋即斷│
│          │                  │  掉。              │
│          │                  │2.非槍砲彈藥刀械管制│
│          │                  │  條例管制之刀械。  │
│          │                  │                    │
├─────┼─────────┼──────────┤
│    3     │98年7月6日，被告陳│1.被告壬○○於98年7 │
│          │柏輝住處扣得      │  月3在己○○住處持 │
│          │                  │  之以刀背砍傷王文欽│
│          │                  │  ，被告丁○○、熊英│
│          │                  │  信、庚○○則以該刀│
│          │                  │  之刀鞘毆打王文欽  │
│          │                  │2.屬槍砲彈藥刀械管制│
│          │                  │  條例管制之刀械    │
│          │                  │                    │
└─────┴─────────┴──────────┘

司法院資訊處製作；財團法人民間司法改革基金會備份。
